臺灣臺中地方法院民事判決
110年度訴字第1829號
原      告  方麗淑  


訴訟代理人  陳瑩紋律師
被      告  孔紹甫  



            李雅雯  
上  一  人
訴訟代理人  林萬生律師
上列當事人間請求損害賠償事件，本院於民國111年7月1日言詞
辯論終結，判決如下：
    主      文
被告甲○○應給付原告新臺幣壹佰捌拾伍萬元，及自民國一百一十
年八月二十四日起至清償日止，按週年利率百分之五計算之利息
。
原告其餘之訴駁回。
訴訟費用由被告甲○○負擔。
本判決原告勝訴部分，於原告以新臺幣陸拾壹萬柒仟元為被告甲
○○供擔保後，得假執行；但被告甲○○如以新臺幣壹佰捌拾伍萬元
為原告預供擔保，得免為假執行。
原告其餘假執行之聲請駁回。　
    事實及理由
壹、程序方面：
一、按訴狀送達後，原告不得將原訴變更或追加他訴，但擴張或
    減縮應受判決事項之聲明者，不在此限，民事訴訟法第255
    條第1項第3款定有明文。原告起訴聲明請求被告連帶給付新
    臺幣（下同）253萬2,969元，嗣於民國110年10月25日變更
    請求金額為185萬元（見本院卷第184頁），核屬減縮應受判
    決事項之聲明，應予准許。
二、被告甲○○經合法通知，無正當理由，未於言詞辯論期日到場
    ，核無民事訴訟法第386條各款所列情形，爰依原告聲請，
    由其一造辯論而為判決。
貳、實體方面：
一、原告主張：
(一)伊於107年7月間，因手機網路遊戲「宅神爺」認識被告甲○○
    。被告甲○○明知自己並無還款資力及還款意願，竟基於詐欺
    取財之故意，對伊佯稱：其本名為「孔○宇」，係退役飛官
    ，可領取退休俸，在越南有投資事業，亟需向其借款作為資
    金運用云云，伊誤信為真，陸續於附表所示之時間、地點，
    匯款如附表所示共計185萬元之款項至被告甲○○指定之訴外
    人孔○宇（95年7月間出生，為未成年人，依法隱匿其個人資
    訊）所有臺北富邦商業銀行帳號000000000000號帳戶（下稱
    系爭帳戶）。惟被告甲○○未遵期還款，經伊多次要求還款後
    ，被告甲○○於108年10月28日，在屏東縣東港鎮某多那之咖
    啡店，以「甲○○」名義簽發交付票面金額230萬元之本票1紙
    予伊，並影印其國民身分證影本交予伊作為擔保，伊始悉其
    本名為「甲○○」。然被告甲○○事後仍未還款，且失去聯繫，
    經伊提起訴訟後始知悉「孔○宇」係甲○○患有心智功能障礙
    之未成年子女，因而發現受騙。
(二)孔○宇為被告2人所生之未成年子女，被告2人離婚後，由被
    告乙○○擔任孔○宇之親權人。被告乙○○無端將孔○宇所有之系
    爭帳戶提款卡、存摺交付被告甲○○使用，被告乙○○共同或幫
    助被告甲○○詐欺伊，致伊受有185萬元損害，被告乙○○應與
    被告甲○○連帶負損害賠償責任。
(三)爰依民法第184條第1項前段及第185條之規定，請求被告連
    帶賠償損害等語。並聲明：被告應連帶給付原告185萬元，
    及自110年8月24日起至清償日止，按週年利率5%計算之利息
    。願供擔保請准宣告假執行。
二、被告部分：
(一)被告甲○○未於言詞辯論期日到場，亦未提出書狀作何聲明或
    陳述。　　
(二)被告乙○○則以：對於原告主張被告甲○○詐欺原告之事實雖不
    爭執，惟伊並無共同或幫助詐欺原告。被告2人原為夫妻，
    已離婚，育有未成年子女孔○宇，被告甲○○於95年間表示希
    為孔○宇投保保險，乃為孔○宇設立系爭帳戶，為日後由被告
    甲○○繳交保險費之便，由被告甲○○持有系爭帳戶之存摺、印
    章及提款卡，被告甲○○亦曾要求伊資助保險費，故伊於105
    年12月15日、106年2月9日、106年3月14日、107年10月5日
    、107年12月5日、107年12月20日、108年1月10日、108年1
    月22日，多次存入數千元至1萬1,000元不等之款項至系爭帳
    戶。關於被告甲○○持有系爭帳戶乙事，伊並無違法性或可歸
    責事由，原告亦未舉證伊何行為與原告所受損害間有因果關
    係等語，資為抗辯。並聲明：原告之訴及假執行之聲請均駁
    回。如受不利判決，願供擔保請准宣告免為假執行。
三、原告及被告乙○○不爭執事項（見本院卷第185至186頁）：
(一)原告依被告甲○○之指示，於附表所示之時、地，匯款、轉帳
    如附表所示共計185萬元之款項至孔○宇所有系爭帳戶。
(二)對於臺灣臺中地方檢察署109年度偵字第34552號起訴書記載
    之犯罪事實不爭執，對於因上開犯罪事實，原告交付之款項
    如附表所示不爭執。被告甲○○因本件行為，經臺灣臺中地方
    檢察署以109年度偵字第34552號起訴涉犯詐欺取財罪嫌，於
    本院刑事庭以110年度易字第1905號案件審理。
(三)孔○宇係95年7月間出生，為被告甲○○、乙○○所生之子，被告
    甲○○、乙○○於96年5月7日離婚後，由被告乙○○擔任孔○宇之
    親權人，孔○宇領有輕度身心障礙證明。
(四)被告乙○○有將孔○宇所有系爭帳戶之存簿、提款卡、密碼交
    付被告甲○○使用。
(五)原告與被告乙○○、孔○宇不認識、無接觸。
四、本院之判斷：
    本件兩造爭執之點，應在於：被告甲○○有無詐欺原告？被告
    乙○○交付孔○宇帳戶予被告甲○○使用之行為，是否與被告甲○
    ○共同或幫助被告甲○○詐欺原告？原告依民法第184條第1項
    前段、第185條規定，請求被告2人連帶賠償損害，有無理由
    ？茲述如下：
(一)被告甲○○部分：
　1.原告主張其受被告甲○○以前述方式詐欺，致陷於錯誤，因而
    依被告甲○○之指示，交付如附表所示共計185萬元款項至系
    爭帳戶等情，未據被告甲○○到庭或以書狀為反對陳述。且依
    訴外人吳孟霖於本院110年度易字第1905號刑事案件審理時
    證述：伊是「宅神爺」遊戲幣的幣商，原告與被告都曾跟伊
    購買過遊戲幣，被告前後約買300萬元至400萬元，被告尚欠
    伊140萬元購買遊戲幣的款項未還，被告為此簽了140萬元本
    票給伊；被告欠伊140萬元款項，伊在電話追討過程中，才
    得知被告也欠原告這麼多次錢，伊與原告於108年10月22日
    一起去調解委員會申請調解，在調解委員會時並不知道被告
    叫「甲○○」，還以為他叫「孔○宇」，所以調解書上面相對
    人是寫「孔○宇」，是被告收到通知後主動跟我們聯絡，並
    約伊一起下屏東去簽本票，在屏東多那之咖啡店被告簽140
    萬元本票還伊錢，被告另簽230萬元本票給原告，2張本票是
    同時開立，就是3人同時碰面時開的；本票上發票日寫108年
    10月28日，開立本票的時間就是108年10月28日，另2張本票
    的到期日都是109年2月15日，這個時間是被告寫的，是被告
    說這之前他拿到越南的投資款就會還給我們等語明確（見該
    刑事案卷第140至148頁）。足見被告甲○○向原告謊稱其真實
    姓名為「孔○宇」，且被告甲○○以投資為名義向原告借貸，
    然於取得款項後，並未作為其所稱投資使用，反全數用為賭
    博使用。衡情果以賭博為由向他人借貸款項，具一般智識之
    人應不會同意，顯然被告甲○○確係以不實說詞，誆騙原告，
    致原告陷於錯誤而交付185萬元，因而受有損害。復參被告
    甲○○因本件事實涉犯詐欺取財罪，業經本院110年度易字第1
    905號刑事判決處有期徒刑1年6月，有該刑事判決在卷可參
    （見本院卷第219至231、249至259頁），堪信原告此部分主
    張為真正。
　2.按因故意或過失，不法侵害他人之權利者，負損害賠償責任
    ，民法第184條第1項前段定有明文。原告受被告甲○○詐欺，
    致交付185萬元至系爭帳戶，因而受有損害。被告甲○○自係
    故意以不法手段侵害原告之財產權，致原告受損，且被告甲
    ○○上開行為與原告所受損害間，具有相當因果關係，是原告
    向被告甲○○請求賠償損害185萬元，洵屬有據。
(二)被告乙○○部分：
    按當事人主張有利於己之事實者，就其事實有舉證之責任，
    民事訴訟法第277條前段定有明文。原告主張被告乙○○將孔○
    宇所有之系爭帳戶交付被告甲○○供詐欺使用，應連帶負損害
    賠償責任等語，惟為被告乙○○所否認，自應由原告就被告乙
    ○○有侵權行為事實乙節負舉證責任。惟原告並未提出任何證
    據足資證明被告乙○○知悉或可得而知被告甲○○將系爭帳戶作
    為詐欺使用，且參被告乙○○陳明其因被告甲○○表示希為孔○
    宇投保保險，為便利被告甲○○繳交保險費，而將系爭帳戶交
    付被告甲○○，審諸孔○宇係被告2人所生之未成年子女，衡情
    父母為未成年子女投保保險並繳納保險費，實屬常情，復觀
    被告乙○○曾於108年1月10日、108年1月22日分別給付6,000
    元、8,000元至系爭帳戶，有系爭帳戶交易明細在卷可稽（
    見本院卷第125頁），倘被告乙○○知悉被告甲○○將系爭帳戶
    供作詐欺使用，應無自己給付款項至系爭帳戶之理，是被告
    乙○○上開抗辯核與情理無違，應非子虛。從而，原告就被告
    乙○○有共同或幫助詐欺原告之侵權行為乙節，既未盡立證之
    責，則其依侵權行為之法律關係，請求被告乙○○負損害賠償
    責任，並與被告甲○○連帶賠償原告所受損害，尚乏依據。
五、綜上所述，原告依侵權行為之法律關係，請求被告甲○○給付
    185萬元，及自110年8月24日（已於起訴狀繕本送達被告甲○
    ○之後，見本院卷第81、93頁）起至清償日止，按週年利率5
    %計算之利息，為有理由，應予准許。逾此範圍之請求（即
    原告請求被告乙○○給付部分），為無理由，應予駁回。
六、原告陳明願供擔保聲請宣告假執行，經核原告勝訴部分，合
    於法律規定，爰酌定相當擔保金額准許之，另依職權為被告
    甲○○供擔保後得免為假執行之宣告。至原告敗訴部分，其假
    執行之聲請已失所依據，應併予駁回。
七、本件事證已臻明確，兩造其餘訴訟資料及攻擊防禦方法，經
    審酌後認與判決結果不生影響，爰不逐一論述，併此敘明。
八、訴訟費用負擔之依據：民事訴訟法第79條、第85條第1項但
    段。
中　　華　　民　　國　　111 　年　　7 　　月　　29　　日
                  民事第三庭  審判長法  官  陳宗賢
　　　　　　　　　　　　　　　　　　法  官  廖純卿   
　　　　　　　　　　　　　　　　　　法  官  劉育綾
正本係照原本作成。
如對本判決上訴，須於判決送達後20日內向本院提出上訴狀（須
附繕本）。如委任律師提起上訴者，應一併繳納上訴審裁判費。
中　　華　　民　　國　　111 　年　　7　　月　　 29　　日
                                    書記官  洪千羽
附表：
編號 匯款時間 匯款地點 匯款金額 （新臺幣） 1 108年1月29日 屏東新園郵局 7萬元 2 108年2月26日 屏東新園郵局 10萬元 3 108年5月28日 屏東市國泰世華銀行 55萬6,000元 4 108年5月29日 屏東新園郵局 61萬4,000元 5 108年6月17日 屏東市國泰世華銀行 10萬元 6 108年9月9日 屏東 3萬元 7 108年9月9日 屏東 2萬元 8 108年9月25日 屏東新園郵局 15萬元 9 108年10月1日 屏東東港 20萬元 10 108年11月1日 屏東新園郵局 1萬元    共計185萬元